【裁判字號】    99,訴,2093
【裁判日期】    991108
【裁判案由】    返還房屋等
【裁判全文】
臺灣臺北地方法院民事判決              99年度訴字第2093號
原      告  姚建強
訴訟代理人  蘇家宏律師
複代理人    李嘉慧律師
被      告  朱富華
上列當事人間請求返還房屋等事件，本院於民國九十九年十月十
八日辯論終結，判決如下：
    主    文
被告應將坐落臺北縣新店市○○段第四００地號土地上、建號同
段第七五二號、門牌號碼臺北縣新店市○○路八一巷五弄二九號
二樓、含陽台面積八五‧三五平方公尺之房屋，騰空遷讓返還予
原告。
被告應自民國九十九年一月一日起至騰空遷讓返還第一項房屋予
原告之日止，按月給付原告新臺幣壹萬捌仟元之違約金。
被告應給付原告新臺幣萬陸仟元，及自民國九十九年一月一日
起至清償日止，按週年利率百分之五計算之利息。
原告其餘之訴駁回。
訴訟費用由被告負擔。
本判決第一、二項於原告以新臺幣壹佰零萬貳仟元為被告供擔
保後，得假執行。
本判決第三項於原告以新臺幣壹萬貳仟元為被告供擔保後，得假
執行。
原告其餘假執行之聲請駁回。
    事實及理由
甲、程序方面：
一、按訴訟，由被告住所地之法院管轄；因不動產之物權或其分
    割或經界涉訟者，專屬不動產所在地之法院管轄，民事訴訟
    法第一條第一項前段、第十條第一項定有明文。本件原告主
    張坐落臺北縣新店市○○段第四００地號土地上，建號同段
    第七五二號、門牌號碼臺北縣新店市○○路八一巷五弄二九
    號二樓房屋為其所有，遭被告無權占用，依民法第七百六十
    七條、第四百五十五條規定請求被告返還，係因不動產物權
    涉訟，而臺北縣新店市為本院管轄區域，依前開規定，本件
    自專屬本院管轄。
二、被告經合法通知，未於言詞辯論期日到場，核無民事訴訟法
    第三百八十六條各款所列情事，爰依原告之聲請，由其一造
    辯論為判決，合先敘明。
乙、實體方面：
一、原告部分
（一）聲明：
    １被告應將坐落臺北縣新店市○○段第四００地號土地上，
      建號同段第七五二號、門牌號碼臺北縣新店市○○路八一
      巷五弄二九號二樓、面積八五‧三五平方公尺（含陽台）
      之房屋，騰空遷讓返還原告。
    ２被告應自民國九十九年一月一日起至騰空遷讓返還上開房
      屋之日止，按月給付原告新臺幣（下同）四萬五千元之違
      約金。
    ３被告應給付原告三萬六千元，及自九十九年一月一日起至
      清償日止，按週年利率百分之五計算之利息。
    ４請准宣告假執行。
（二）原告起訴主張：
    １兩造於九十七年十二月二十二日訂立房屋租賃契約，約定
      由被告向其承租坐落臺北縣新店市○○段第四００地號土
      地上，建號同段第七五二號、門牌號碼臺北縣新店市○○
      路八一巷五弄二九號二樓房屋（下稱系爭房屋），租賃期
      間自九十八年一月一日起至十二月三十一日止，租金每月
      九千元，應於每月一日前繳納，匯入其所有、設在臺灣銀
      行、帳號000000000000號帳戶中，租期屆滿
      時，除經其同意繼續出租外，被告應即日將租賃房屋按照
      原狀遷空交還，如不即時遷讓交還房屋時，其每月得向被
      告請求按租金五倍之違約金至遷讓完了之日止。
    ２詎被告自九十八年九月起即未依約繳納租金，經其於九十
      八年十月六日、十一月十一日二度寄發存證信函催討均未
      獲置理，迄至九十八年十二月三十一日租期屆滿時止，共
      積欠四個月租金三萬六千元。被告於租期屆滿後，亦未依
      約返還系爭房屋，迄仍以物品放置、占有系爭房屋，致其
      無法占有使用系爭房屋或出租他人收益，並需負擔水、電
      、管理費等費用，爰依民法第四百五十五條、第七百六十
      七條規定，請求被告將系爭房屋騰空遷讓交還原告，並依
      兩造間租賃契約第三條之約定請求被告給付積欠之租金三
      萬六千元，復依兩造間租賃契約第六條之約定，請求被告
      就遲延返還系爭房屋期間按月給付依租金五倍計算之違約
      金四萬五千元。
（三）證據：提出（原證一）土地登記謄本、建物登記謄本、建
      物所有權狀、（原證二）房屋租賃契約書、（原證三）存
      摺影本、（原證四）臺北吳興郵局第一五０二、一七二一
      號存證信函、退件信封、掛號郵件收件回執。
二、被告經合法通知，無正當理由未到庭，亦未提出書狀為任何
    聲明或陳述。
三、原告主張之事實，業據提出土地登記謄本、建物登記謄本、
    建物所有權狀、房屋租賃契約書、存摺影本、臺北吳興郵局
    第一五０二、一七二一號存證信函、退件信封、掛號郵件收
    件回執為證，被告經合法通知，無正當理由未到庭，亦未提
    出書狀為任何聲明或陳述，依民事訴訟法第二百八十條第三
    項規定，視同自認，原告之主張應堪信為真實。
（一）按承租人於租賃關係終止後，應返還租賃物；所有人對於
      無權占有或侵奪其所有物者，得請求返還之，民法第四百
      五十五條前段、第七百六十七條第一項前段定有明文；又
      兩造間房屋租賃契約第六條前段約定：「乙方（即被告）
      於租期屆滿時，除經甲方（即原告）同意繼續出租外，應
      即日將租賃房屋誠心按照原狀遷空交還甲方，不得藉詞推
      諉或主張任何權利‧‧‧」，有（原證二）房屋租賃契約
      書可考。本件系爭房屋即坐落臺北縣新店市○○段第四０
      ０地號土地上、建號同段第七五二號、門牌號碼臺北縣新
      店市○○路八一巷五弄二九號二樓、面積八五‧三五平方
      公尺（含陽台）之房屋，為原告所有，有（原證一）建物
      登記謄本、建物所有權狀附卷可稽，兩造間固於九十七年
      十二月二十二日訂立房屋租賃契約，約定由被告向原告承
      租系爭房屋，惟租賃期間自九十八年一月一日起至十二月
      三十一日止，此亦有（原證二）房屋租賃契約書可按，則
      原告依上開規定請求被告將系爭房屋騰空遷讓返還，自屬
      有據。
（二）兩造間房屋租賃契約第三條約定：「租金每個月玖仟元正
      （收款付據），乙方（即被告）不得藉任何理由拖延或拒
      納‧‧‧」，第四條約定：「租金應於每月一日以前繳納
      ，每次應繳壹個月份，乙方不得藉詞拖延」，有（原證二
      ）房屋租賃契約書可考，而被告自九十八年九月起即未依
      約給付租金，計至九十八年十二月三十一日止，共積欠四
      個月租金三萬六千元，此經原告陳明在卷，並為被告所不
      爭執，前已述及，則原告依兩造間房屋租賃契約第三條約
      定請求被告給付三萬六千元，自非無憑。
（三）次按給付有確定期限者，債務人自期限屆滿時起，負遲延
      責任；遲延之債務，以支付金錢為標的者，債權人得請求
      依法定利率計算之遲延利息；應付利息之債務，其利率未
      經約定，亦無法律可據者，週年利率為百分之五，民法第
      二百二十九條第一項、第二百三十三條第一項前段、第二
      百零三條亦有明文。本件被告依兩造間房屋租賃契約第四
      條之約定，應於每月一日前繳付租金，前業提及，是九十
      八年九月至十二月份之房屋租金應分別於九十八年九月一
      日、十月一日、十一月一日、十二月一日以前繳納，均已
      屆清償期，被告迄未給付，則原告請求被告給付九十八年
      九至十二月積欠之房屋租金三萬六千元，及自九十九年一
      月一日起至清償日止，按週年利率百分之五計算之利息，
      為有理由。
（四）又兩造間房屋租賃契約第六條約定：「乙方（即被告）於
      租期屆滿時，除經甲方（即原告）同意繼續出租外，應即
      日將租賃房屋誠心按照原狀遷空交還甲方，不得藉詞推諉
      或主張任何權利，如不即時遷讓交還房屋時，甲方每月得
      向乙方請求按照租金五倍之違約金至遷讓完了之日止‧‧
      ‧」，有（原證二）房屋租賃契約書可按，本件被告於租
      期間屆滿後迄未依約遷讓交還系爭房屋，此亦經原告指陳
      詳明，並為被告所不爭執，則原告得請求被告自九十九年
      一月一日起至騰空遷讓返還系爭房屋予原告之日止，按月
      給付原告租金五倍即四萬五千元之違約金。惟
    １當事人得約定債務人於債務不履行時，應支付違約金；違
      約金，除當事人另有訂定外，視為因不履行而生損害之賠
      償總額，其約定如債務人不於適當時期或不依適當方法履
      行債務時，即須支付違約金者，債權人除得請求履行債務
      外，違約金視為因不於適當時期或不依適當方法履行債務
      所生損害之賠償總額；約定之違約金額過高者，法院得減
      至相當之數額，民法第二百五十條、第二百五十二條定有
      明文。又約定之違約金是否過高，應就債務人若能如期履
      行債務時，債權人可得享受之一切利益為衡量之標準，而
      非以僅約定一日之違約金額若干為衡量之標準，最高法院
      五十一年台上字第十九號著有判例可資參照。
    ２本件被告自九十九年一月一日起遲延返還租賃標的物系爭
      房屋，應按月給付原告按租金五倍計算即四萬五千元之違
      約金，業如前述，本院審酌系爭房屋位在臺北縣新店市，
      於六十九年十二月十二日完成、七十年二月二日第一次登
      記，此有（原證一）建物登記謄本、建物所有權狀可參，
      迄至九十九年一月間建物已經二十九年，含陽台面積為八
      五‧三五平方公尺，每月租金數額為九千元，兩造間租期
      屆滿後，被告迄今已逾十月猶未交還系爭房屋，致使原告
      無法占有使用收益系爭房屋，並需負擔房屋稅捐、水、電
      、管理等費用，違約情節重大等節，認違約金以房屋租金
      數額二倍即每月租金九千元、二倍租金一萬八千元計算，
      尚屬適當，逾此範圍之請求，難認有據。
四、本件事證已臻明確，兩造其餘攻擊防禦方法及所提證據，於
    判決結果不生影響，爰不一一論列，併此敘明。
五、從而，原告依民法第四百五十五條前段、第七百六十七條第
    一項前段規定請求被告騰空遷讓交還系爭房屋，依兩造間房
    屋租賃契約第三條之約定請求被告給付九十八年九至十二月
    積欠之租金三萬六千元，及自九十九年一月一日起至清償日
    止，按週年利率百分之五計算之利息，以及依兩造間房屋租
    賃契約第六條之約定請求被告自九十九年一月一日起至騰空
    遷讓返還系爭房屋予原告之日止，按月給付原告一萬八千元
    之違約金，洵屬有據，應予准許，逾此範圍之請求，則無理
    由，爰予駁回。
六、原告請求准予宣告假執行，就原告勝訴部分，尚不得免供擔
    保逕為假執行之宣告，爰酌定相當擔保金額准許之；原告敗
    訴部分，其假執行之聲請亦失所附麗，爰併駁回之。
據上論結，本件原告之訴一部有理由、一部無理由，依民事訴訟
法第三百八十五條第一項前段、第七十九條、第三百九十條第二
項，判決如主文。
中    華    民    國    99    年    11    月    8     日
                    民事第一庭  法  官  洪文慧
上列正本核與原本無異。
如不服本判決，得於判決書送達之翌日起二十日內，以書狀敘述
理由，向本庭提起上訴，如委任律師提起上訴者，應一併繳納上
訴審裁判費。
中    華    民    國    99    年    11    月    8     日
                                書記官  林芝儀

司法院資訊處製作；財團法人民間司法改革基金會備份。
